【裁判字號】    90,訴,1107
【裁判日期】    901231
【裁判案由】    公共危險
【裁判全文】
臺灣臺北地方法院刑事判決                          九十年度訴字第一一七號
    公  訴  人  臺灣臺北地方法院檢察署檢察官
    被      告  甲○○
    選任辯護人  陳昆明
右列被告因公共危險案件，經檢察官提起公訴（九十年度偵字第一四九三八號），本
院判決如左：
    主  文
甲○○放火燒燬現供人使用之住宅，未遂，處有期徒刑貳年，緩刑伍年。扣案打火機
壹個沒收。
    事  實
一、甲○○患有憂鬱症之精神疾病，於民國九十年七月三日十八時十六分許，在臺北
    市松山區○○○路十七巷十六號住處，明知上開處所為現由其與其母張淑媛、菲
    籍女傭ＭＡＲＴＩＮＡ  Ａ  ＡＹ  ＡＹＡＣ等人居住使用之住宅，如在屋內引
    燃外洩之瓦斯，勢將導致火勢蔓延燃燒整戶住宅，甚而延燒至隔鄰，竟因觀看電
    視新聞報導憶及前曾遭醫護人員不當照護，心情沮喪，圖引火自焚，而將廚房內
    瓦斯桶塑膠軟管接頭拆卸使瓦斯溢洩，復持打火機點火引燃瓦斯軟管，而著手放
    火燒燬現供人使用之住宅，倖經張淑媛及時發現報警，經消防人員趕到將火撲滅
    ，始未釀成災害，並扣得甲○○所有之打火機一個。
二、案經臺北市政府警察局松山分局報請臺灣臺北地方法院檢察署檢察官偵查起訴。
    理  由
一、右揭事實，業據被告甲○○於警訊及偵審中坦承不諱，核與證人張淑媛於偵查及
    本院訊問中、即被告之姐趙利青於警訊及偵查中、菲籍女傭ＭＡＲＴＩＮＡ  Ａ
      ＡＹ  ＡＹＡＣ於警訊所證引燃情節悉相符合（見偵查卷第六頁反面、第七頁
    正面、第八頁、第五十一頁及本院九十年十一月三十日訊問筆錄）。本件起火原
    因係經人以明火點燃瓦斯軟管致起火燃燒一節，有台北市政府消防局九十年七月
    火災原因調查報告書一份在卷可稽，以及現場彩色照片十張附卷可憑，被告放火
    犯行，灼然已明。又查被告欲放火自焚同時亦明知家中住宅將一併燒燬之事，已
    經其供認在卷（見本院九十年十一月十二日訊問筆錄），主觀上可見放火燒燬住
    宅故意，而被告既故意以打火機將火力傳導於特定之瓦斯目的物，使其燃燒，且
    瓦斯係一易燃性之物品，其予引燃，足釀成災，為其所能認識，乃猶決意為之，
    則其當已表現放火行為之外觀；噴出溢漏之瓦斯，復可隨時引燃，客觀上應已具
    備燒燬住宅之危險之可能性，自難以被告放火意在自殺及其母發現停止放火行為
    之進行而僅有屋內瓦斯筒軟管燒燬之結果，遂論被告尚乏燒燬住宅之犯意及行為
    ，被告辯護人於本院所辯被告無放火燒燬現供人使用之住宅之犯意及行為云云，
    殊難酌採。綜上所陳，本件事證已臻明確，被告犯行，至堪認定。
二、查刑法第一百七十三條第一項所謂放火燒燬現供人使用之住宅，必須房屋構成之
    重要部分已燒燬，如僅房屋內之傢俱、物件燒燬，房屋本身尚未達喪失其效用之
    程度，即不能依該條項相繩，茲本件上開房屋構成部分並未燒燬喪失效用，核被
    告甲○○所為，係犯同條第三項、第一項放火燒燬現供人使用住宅未遂罪。因被
    告所為係屬未遂犯，爰依刑法第二十六條之規定減輕其刑，故無期徒刑減為七年
    以上有期徒刑，有期徒刑則減輕其刑二分之一。其燒燬該住宅內之瓦斯軟管，係
    放火燒燬現供人使用之住宅之當然結果，不另論罪。復查被告身罹精神痼疾，出
    院在家因圖自焚而放火，與一般放火情形有別，且事後知所悔悟並入院繼續接受
    診療（有台北市立療養院九十年七月五日病歷影本可稽），情輕法重，客觀上足
    以引起一般同情，本院基於衡平原則認堪予憫恕，雖科以法定最低度之刑，猶嫌
    過重，再依刑法第五十九條規定，遞減輕其刑。爰審酌被告放火自焚之犯罪動機
    、犯罪時所受之刺激、犯罪之手段、犯人之生活及精神狀況、犯罪所生之危害尚
    輕、犯後態度等一切情狀，判處如主文所示之刑，以示懲儆。此外被告未曾受有
    期徒刑以上刑之宣告，有台灣高等法院檢察署刑案紀錄簡覆表乙件在卷可稽，經
    此偵審教訓後，應知所警惕，當無再犯之虞，本院因認對其所宣告之刑，以暫不
    執行為適當，併予宣告緩刑五年，以勵自新。另被告患有邊緣性人格異常、重度
    憂鬱症等疾病，固有診斷書四紙及臺北市立療養院病例摘要一紙可參，然其對一
    般事務可以瞭解並能與人正常來往交談一情，此據其供陳無訛（見本院九十年十
    一月十二日訊問筆錄），且佐諸被告於放火前之病歷紀錄，其仇視激動不安、話
    多情緒高、聽幻覺吸膠等症狀，已完全解決，誇大妄想症狀則屬部分解決，有培
    靈醫院九十年六月九日出院病歷摘要一紙附卷可考，加諸，被告明知引火自焚將
    殃及家人等情，俱如前述，尤徵被告對外界事務之知覺、理會與判斷作用，較常
    人要無減退，放火當時亦非當然陷於精神耗弱之狀，自不足以刑法第十九條第二
    項減輕其刑，附此敘明。扣案之打火機一個，係被告所有供犯罪所用之物，業據
    其供承在卷（見偵卷第五十頁反面），應依刑法第三十八條第一項第二款宣告沒
    收。
據上論斷，應依刑事訴訟法第二百九十九條第一項前段、刑法第一百七十三條第三項
、第一項、第二十六條前段、第五十九條、第七十四條第一款、第三十八條第一項第
二款，判決如主文。
本案經檢察官侯少卿到庭執行職務
中      華      民      國      九十      年      十二    月    三十一  日
                                      臺灣臺北地方法院刑事第四庭
                                          法  官   吳  定  亞
右正本證明與原本無異。
如不服本判決，應於判決送達後十日內，向本院提出上訴狀。
                                          書記官   巫  美  華
中      華      民      國      九十一     年      一     月    二      日
附錄本案論罪科刑法條全文：
刑法第一百七十三條第三項、第一項
放火燒燬現供人使用之住宅或現有人所在之建築物、礦坑、火車、電車或其他供水、
陸、空公眾運輸之舟、車、航空機者，處無期徒刑或七年以上有期徒刑。
失火燒燬前項之物者，處一年以下有期徒刑、拘役或五百元以下罰金。
第一項之未遂犯罰之。
預備犯第一項之罪者，處一年以下有期徒刑、拘役或三百元以下罰金。


司法院資訊處製作；財團法人民間司法改革基金會備份。
